臺灣高雄地方法院刑事判決　　　　　　　94年度訴字第1716號
公　訴　人　臺灣高雄地方法院檢察署檢察官
被　　　告　甲○○
　　　　　　　　　　　號
　　　　　　壬○○
上列被告等因詐欺案件，經檢察官提起公訴（94年度偵字第
10216 號）及移送併案審理（94年度偵字第11118 號、94年度偵
字第11 585號），嗣因被告就被訴事實為有罪之陳述，本院並聽
取當事人之意見後，改依簡式審判程序進行，判決如下：
    主  文
甲○○幫助連續意圖為自己不法之所有，以詐術使人將本人之物
交付，處有期徒刑肆月，如易科罰金，以參佰元折算壹日。
壬○○幫助連續意圖為自己不法之所有，以詐術使人將本人之物
交付，累犯，處有期徒刑伍月，如易科罰金，以參佰元折算壹日
。
    事  實
一、甲○○因缺錢花用，於93年12月20日因見報紙分類廣告欄刊
    登收購金融機構帳戶之廣告，得知可藉由出售開立之金融機
    構帳戶之存摺簿及提款卡以換取現金花用，其在可預見將自
    己金融帳戶提供他人使用，可能幫助他人遂行詐欺取財之犯
    罪目的，竟仍以縱有人以其金融帳戶實施詐欺取財犯行，亦
    不違背其本意之幫助犯意，於不詳時間，在高雄縣鳳山市○○路之「麥當勞速食店」前，以新臺幣（下同）2,000 元之
    代價，出售其在高雄縣鳳山市○○○路168 號「臺灣銀行五
    甲分行」所開立之帳戶（帳號：000000000000號）存摺（含
    金融卡、密碼）予不詳姓名年籍成年男子，而提供予該不詳
    男子作為存提款及匯款使用，資以幫助該不詳男子供以詐騙
    他人財物之用。嗣該不詳男子先後於附表一所示時間，以附
    表一所示之詐騙手法，致附表一所示之被害人陷於錯誤，以
    自動櫃員機轉帳方式，匯款至甲○○上揭帳戶，而附表一所
    示詐欺所得款項亦由不詳成年人以金融卡自甲○○上揭帳戶
    中領出而得逞。
二、壬○○前於民國88年間，因傷害案件，經本院以88年度易字
    第4032號判處有期徒刑4 月確定，於89年8 月17日易科罰金
    執行完畢。詎其因缺錢花用，於94年1 月間因見報紙分類廣
    告欄刊登收購金融機構帳戶之廣告，得知可藉由出售開立之
    金融機構帳戶之存摺簿及提款卡以換取現金花用，其在可預
    見將自己金融帳戶提供他人使用，可能幫助他人遂行詐欺取
    財之犯罪目的，竟仍以縱有人以其金融帳戶實施詐欺取財犯
    行，亦不違背其本意之幫助犯意，於94年1 月間某日，在高
    雄市○○區○○路與水源路口之統一超商前，以每本存摺（
    含金融卡、密碼）新臺幣（下同）2,000 元之代價，一次出
    售如附表二所示之存摺共3 本予己○○（另行審理中），而
    提供予己○○作為存提款及匯款使用，資以幫助己○○所屬
    之不詳集團供以詐騙他人財物之用。嗣該集團內之不詳成年
    人先後於附表三所示時間，以附表三所示之詐騙手法，致附
    表三所示之被害人陷於錯誤，以自動櫃員機轉帳方式，匯款
    至附表二所示壬○○帳戶，而附表三所示詐欺所得款項亦由
    不詳成年人以金融卡自壬○○附表二所示帳戶中領出而得逞
    。
三、案經高雄市政府警察局移送臺灣高雄地方法院檢察署檢察官
    偵查起訴，及高雄縣政府警察局移請臺灣高雄地方法院檢察
    署檢察官移送本院併案審理。
    理  由
壹、程序方面
一、按本件被告甲○○、壬○○所犯係死刑、無期徒刑、最輕本
    刑為3 年以上有期徒刑以外之罪，其於準備程序就前揭被訴
    事實為有罪之陳述，經受命法官告知簡式審判程序之旨，並
    聽取其與公訴人之意見後，本院認無不得或不宜改依簡式審
    判程序進行之處，爰依刑事訴訟法第273 條之1 第1 項、第
    284 條之1 ，裁定本件由受命法官獨任進行簡式審判程序，
    合先敘明。
貳、實體方面：
一、上揭犯罪事實業據被告甲○○、壬○○於本院審理時坦承不
    諱，並據附表一、三所示被害人於警詢指述明確，並有被告
    甲○○及壬○○上揭帳戶之開戶資料暨所附交易往來明細查
    詢資料、被害人癸○○所提出之自動櫃員機交易紀錄在卷可
    稽。本件事證明確，被告二人之犯行堪以認定。
二、查上開真實姓名年籍均不詳之成年男子，基於意圖為自己不
    法所有之詐欺概括犯意，以電話作為聯絡工具，以附表一、
    三所示之詐欺手法，致使附表一、三所示被害人陷於錯誤，
    依指示分別匯款至被告甲○○、壬○○上揭帳戶，上開不詳
    成年男子，就前揭詐欺取財犯行，係犯刑法第339 條第1 項
    之詐欺取財罪。又上開不詳男子先後多次詐欺取財犯行，時
    間緊接，手段相似，觸犯構成要件相同之罪名，顯係基於概
    括犯意為之，應依連續犯之規定論以一罪。而本案被告甲○○、壬○○各提供自己上揭帳戶予真實姓名年籍均不詳之成
    年男子及己○○，未實際參與詐欺取財之行為，僅幫助他人
    詐騙附表一、三所示被害人，被告二人主觀上係以幫助他人
    犯罪之意思而參與犯罪構成要件以外之行為，核被告二人所
    為，自應論以幫助連續詐欺取財罪，依同法第30條第2 項之
    規定減輕其刑。至公訴意旨以被告二人各提供其所有上述帳
    戶予不詳男子、己○○所分屬之集團詐騙之用，所為係犯刑
    法第30條第1 項、第340 條之幫助常業詐欺罪云云，然查被
    告二人因見報紙分類廣告欄刊登收購金融機構帳戶之廣告，
    而各提供其所有上揭帳戶予不詳男子、己○○使用，從中獲
    取每帳戶2000元之代價，其固各能預見該不詳男子及己○○
    非無可能將渠等所有帳戶供不法詐取他人財物之用，惟被告
    二人僅提供帳戶，雖因而供被害人轉入被詐騙款項，而成立
    幫助犯，然此既非屬詐欺罪之構成要件行為，被告二人各與
    該不詳男子及己○○就如何向不特定人施詐，復無何犯意聯
    絡及行為分擔，被告二人且各與該不詳男子及己○○素不相
    識，就該不詳男子及己○○是否以詐騙為常業，實難認事先
    即得預見，是被告二人主觀上顯非基於幫助該不詳男子及己○○犯常業詐欺罪而提供渠等所有帳戶，公訴意旨上開所認
    容有誤會，起訴法條尚有未洽，應予變更。又被告壬○○前
    於88年間，因傷害案件，經本院以88年度易字第4032號判處
    有期徒刑4 月確定，於89年8 月17日易科罰金執行完畢之事
    實，有臺灣高等法院被告全國前案紀錄表1 份在卷可查，其
    受有期徒刑之執行完畢5 年內，再犯本案有期徒刑以上之罪
    ，為累犯，應依刑法第47條之規定加重其刑，並依法先加後
    減之。檢察官雖僅就被告甲○○出售並交付上揭帳戶存摺（
    含金融卡、密碼）予不詳男子使用，資以幫助該不詳男子所
    屬之不詳集團供以分別詐騙附表一編號二所示之被害人財物
    之犯行起訴，就附表一編號一所示被害人遭詐騙而匯款至被
    告甲○○上揭帳戶部分，未於起訴書內敘及，惟連續犯為裁
    判上一罪，檢察官就犯罪事實一部起訴者，依審判不可分之
    原則，其效力應及於全部，本院自得併予審理。檢察官另就
    被告壬○○出售並交付附表二編號3 所示帳戶存摺予己○○
    ，資以幫助己○○所屬之不詳集團供以詐騙附表三編號所
    示被害人財物犯行部分，未於起訴書內敘及，惟連續犯為裁
    判上一罪，檢察官就犯罪事實一部起訴者，依審判不可分之
    原則，其效力應及於全部，本院自得併予審理。
三、爰審酌被告甲○○、壬○○將個人帳戶提供他人犯罪使用，
    紊亂社會正常交易秩序，並使不法之徒藉此輕易詐取財物，
    致檢警執法人員難以追查緝捕，助長詐騙集團詐取財物之犯
    罪風氣，所造成危害自非輕微，而被告壬○○一次出售並提
    供3 本存摺予己○○作為存提款及匯款使用，犯罪情節顯較
    僅出售1 本存摺之甲○○為重，另念及渠等犯後坦承犯行，
    態度尚佳，且係貪圖小利，一時失慮所致等一切情狀，量處
    如主文所示之刑，並諭知易科罰金之折算標準。
據上論斷，應依刑事訴訟法第273條之1第1項、第284條之1、第
299 條第1 項前段、第300 條，刑法第30條第2 項、第339 條第
1 項、第47條、第41條第1 項前段，罰金罰鍰提高標準條例第1
條前段、第2 條規定，判決如主文。
本案經檢察官乙○○到庭執行職務。
中　　華　　民　　國　　94　　年　　11　　月　　9 　　日
                  刑事第三庭    法　官  郭瓊徽
以上正本證明與原本無異。
如不服本判決，應於收受送達後10日內向本院提出上訴書狀。
中　　華　　民　　國　　94　　年　　11　　月　　11　　日
 　　　　　　　　　　　　       書記官  陳瓊芳
附錄
刑法第339條 (普通詐欺罪)
  意圖為自己或第三人不法之所有，以詐術使人將本人或第三人
  之物交付者，處五年以下有期徒刑、拘役或科或併科一千元以
  下罰金。
附表一
┌────┬────┬────┬──────┬─────┐
│編   號 │被害人  │被害時間│詐騙手法    │損失金額  │
│        │        │被害地點│            │（新台幣）│
├────┼────┼────┼──────┼─────┤
│一、移送│丙○○（│於94年1 │姓名年籍均不│10萬元    │
│併案審理│其指述見│月14日在│詳之成年人佯│          │
│部分（94│高縣警刑│不詳地點│稱係友人「陳│          │
│年度偵字│經字第09│，以自動│曇慶」，於不│          │
│第11585 │00000000│櫃員機轉│詳時間，以電│          │
│號）    │1 號卷第│帳方式，│話作為聯絡工│          │
│        │3 、4 頁│依指示操│具，向丙○○│          │
│        │）      │作匯錢入│借款，須林自│          │
│        │        │被告方信│勇至提款機依│          │
│        │        │文上揭帳│指示操作匯款│          │
│        │        │戶      │，致丙○○陷│          │
│        │        │        │於錯誤      │          │
├────┼────┼────┼──────┼─────┤
│二、起訴│辛○○（│於94年1 │姓名年籍均不│2萬元     │
│部分（94│其指述見│月19日，│詳之成年人佯│          │
│年度偵字│詐騙集團│在不詳地│稱係碩士班同│          │
│第10216 │資料卷第│點，以自│學，於94年1 │          │
│號）    │1 卷第  │動櫃員機│月19日某時，│          │
│        │237 、  │轉帳方式│以電話作為聯│          │
│        │238頁） │，依指示│絡工具，向陳│          │
│        │        │操作匯錢│效邦借款，須│          │
│        │        │入被告方│辛○○依指示│          │
│        │        │信文上揭│至提款機操作│          │
│        │        │帳戶    │匯款，致陳效│          │
│        │        │        │邦陷於錯誤  │          │
└────┴────┴────┴──────┴─────┘
附表二
┌─────┬─────────────────────┐
│編      號│所交付存摺之行庫、帳號                    │
├─────┼─────────────────────┤
│1、起訴部 │於93年12月29日在「彰化銀行大順分行」所開立│
│分（94年度│之帳戶（帳號：00000000000000號），有彰化銀│
│偵字第 102│行大順分行開戶資料、交易明細查詢單可稽（見│
│16號）    │詐騙集團資料卷第1卷第125至129頁）         │
├─────┼─────────────────────┤
│2、起訴部 │於不詳時間在「玉山銀行澄清分行」所開立之帳│
│分（94年度│戶（帳號：0000000000000 號），有玉山銀行存│
│偵字第1021│戶基本資料、資金往來明細可稽（見詐騙集團資│
│6號）     │料卷第1卷第119至124頁）                   │
├─────┼─────────────────────┤
│3、移送併 │於93年12月31日在「中國信託商業銀行三民分行│
│案審理部分│」所開立之帳戶（帳號：000000000000號），有│
│（94年度偵│該銀行存戶基本資料、印鑑卡、對帳單可稽（見│
│字第11118 │高市警三壹分三字第0940009808號卷第8 至12頁│
│號）      │）                                        │
└─────┴─────────────────────┘
附表三
┌────┬────┬────┬──────┬─────┐
│被害人  │被害時間│被害地點│詐騙手法    │損失金額  │
│        │        │        │            │（新台幣）│
├────┼────┼────┼──────┼─────┤
│癸○○│94年1 月│在高雄市│姓名年籍均不│97,979元  │
│（其指述│4 日晚間│三民區之│詳之成年人佯│          │
│見高市警│某時    │中都郵局│稱係友人「陳│          │
│三壹分三│        │前，以自│中義」，於94│          │
│字第0940│        │動櫃員機│年1 月4 日某│          │
│009808號│        │轉帳方式│時，以電話作│          │
│卷第4 、│        │，依指示│為聯絡工具，│          │
│5 頁）  │        │操作匯錢│向癸○○借款│          │
│        │        │入被告蔡│，須癸○○至│          │
│        │        │龍宏附表│提款機依指示│          │
│        │        │二編號3 │操作匯款，致│          │
│        │        │所示帳戶│癸○○陷於錯│          │
│        │        │，有顏嘉│誤          │          │
│        │        │興提出自│            │          │
│        │        │動櫃員機│            │          │
│        │        │交易明細│            │          │
│        │        │單可稽（│            │          │
│        │        │見左揭警│            │          │
│        │        │卷第6 頁│            │          │
│        │        │）      │            │          │
├────┼────┼────┼──────┼─────┤
│丁○○│94年1 月│在台北縣│姓名年籍均不│50,000元  │
│（其指述│ 12日某 │土城市金│詳之成年人佯│          │
│見詐騙集│ 時     │城路上之│稱係友人「林│          │
│團資料卷│        │萬泰銀行│盈如」，於94│          │
│第2 卷第│        │前，以自│年1 月12日某│          │
│460 至  │        │動櫃員機│時許，以電話│          │
│462 頁）│        │轉帳方式│作為聯絡工具│          │
│        │        │，依指示│，向丁○○借│          │
│        │        │操作匯錢│款，須丁○○│          │
│        │        │入被告蔡│至提款機依指│          │
│        │        │龍宏附表│示操作匯款，│          │
│        │        │二編號2 │致丁○○陷於│          │
│        │        │所示帳戶│錯誤        │          │
├────┼────┼────┼──────┼─────┤
│戊○○│94年1 月│在不詳地│姓名年籍均不│60,000元  │
│（其指述│13日某時│點，以自│詳之成年人佯│          │
│見詐騙集│        │動櫃員機│稱係戊○○之│          │
│團資料卷│        │轉帳方式│客戶，於94年│          │
│第2 卷第│        │，依指示│1 月13日某時│          │
│427頁） │        │操作匯錢│許，以電話作│          │
│        │        │入被告蔡│為聯絡工具，│          │
│        │        │龍宏附表│向戊○○借款│          │
│        │        │二編號2 │，須戊○○至│          │
│        │        │所示帳戶│提款機依指示│          │
│        │        │        │操作，致洪素│          │
│        │        │        │珠陷於錯誤  │          │
│        │        │        │            │          │
├────┼────┼────┼──────┼─────┤
│庚○○│94年1 月│在不詳地│姓名年籍均不│20,000元  │
│（其指述│14日某時│點，以自│詳之成年人佯│          │
│見詐騙集│        │動櫃員機│稱係軍校同學│          │
│團資料卷│        │轉帳方式│，於94年1 月│          │
│第1卷第 │        │，依指示│ 14 日某時許│          │
│253、254│        │操作匯錢│，以電話作為│          │
│ 頁 ）  │        │入被告蔡│聯絡工具，向│          │
│     ） │        │龍宏附表│庚○○借款，│          │
│        │        │二編號1 │須庚○○至提│          │
│        │        │所示帳戶│款機依指示操│          │
│        │        │        │作，致庚○○│          │
│        │        │        │陷於錯誤    │          │
└────┴────┴────┴──────┴─────┘
